【裁判字號】    99,訴,134
【裁判日期】    990323
【裁判案由】    清償借款
【裁判全文】
臺灣臺北地方法院民事判決               99年度訴字第134號
原      告  合作金庫商業銀行股份有限公司
法定代理人  己○○
訴訟代理人  丙○○
被      告  安力達生物能源股份有限公司（原名安力達生技製
            藥股份有限公司）
法定代理人  乙○○
被      告  辛○○○○○○○○.
            庚○○
            甲○○
            丁○○
            戊○○
上列當事人間請求清償借款事件，本院於民國99年3月9日言詞辯
論終結，判決如下：
    主      文
被告應連帶給付原告新臺幣貳佰捌拾捌萬捌仟零肆拾參元及如附
表所示之利息、違約金。
訴訟費用由被告連帶負擔。
    事實及理由
甲、程序方面：
一、按當事人得以合意定第一審管轄法院。但以關於由一定法律
    關係而生之訴訟為限。前項合意，應以文書證之。民事訴訟
    法第24條定有明文。查依兩造間授信約定書第14條及連帶保
    證書，兩造合意以本院為有關一切債務涉訟時之第一審管轄
    法院，依民事訴訟法第24條第1項規定，本院自有管轄權。
二、被告安力達生物能源股份有限公司，原名安力達生技製藥股
    份有限公司，此有公司變更登記表可稽。被告公司法定代理
    人原為丙○○，於本院繫屬中變更為乙○○，經原告聲明由
    其承受訴訟，核屬相符，應予准許。
三、被告經合法通知，均未於言詞辯論期日到場，核無民事訴訟
    法第386 條各款所列情事，爰依原告之聲請，由其一造辯論
    而為判決，合先敘明。
乙、實體方面：
一、原告起訴主張：
  (一)被告安力達生物能源股份有限公司（下稱安力達公司）於民
    國94年10月17日邀同被告辛○○○○○○○○○、庚○○、
    甲○○為連帶保證人，向原告借款新臺幣（下同）3,000,00
    0元，約定借款期間5年即自94年10月17日至99年10月17日止
    ，還款方式採按月本息攤還，攤還金額依年金法計算之。計
    息方式按原告之基準利率（目前2.61%）加碼年息2.575% 計
    算。並約定於遲延履行時，除仍按上開利率計息外，逾期在
    6個月內部分按上開利率10%、逾期超過6 個月部分按上開利
    20% 計付違約金，且連帶保證人同意對被告安力達公司現在
    及將來之一切債務於5,000,000 元之範圍內負連帶償還責任
    。詎上述債務被告安力達公司僅償還本金1,892,636 元及繳
    至98年2月16日止之利息，其餘部分迄未清償。
  (二)被告安力達公司復於94年12月13日邀同被告辛○○○○○○○○○、庚○○、甲○○為連帶保證人向原告借款2,000,00
    0元，約定借款期間5年即自94年12月13日至99年12月13日止
    ，還款方式採按月本息攤還，攤還金額依年金法計算之。計
    息方式按原告之基準利率（目前為2.61%）加碼年息2.575%
    計算，並約定於遲延履行時，除仍按上開利率計息外，逾期
    在6個月內部分按上開利率10% 、逾期超過6個月部分按上開
    利率20% 計付違約金，且連帶保證人同意對被告安力達公司
    現在及將來之一切債務於5,000,000 元之範圍內負連帶償還
    責任。詎上述債務被告安力達公司僅償還本金1,191,723 元
    及繳至98年2月12日止之利息，其餘部分迄未清償。
  (三)被告安力達公司再於95年9月7日邀同被告辛○○○○○○○○○、丁○○、戊○○為連帶保證人向原告借款 1,800,000
    元，約定借款期間5年即自95年9月7日至100年9月7日止，還
    款方式採按月本息攤還，攤還金額依年金法計算之。計息方
    式按原告之基準利率（目前2.61%）加碼年息2.575% 計算，
    並約定於遲延履行時，除按上開利率計息外，逾期在6 個月
    內部分按上開利率10%、逾期超過6個月部分按上開利率20%
    計付違約金，且連帶保證人同意對被告安力達公司現在及將
    來之一切債務於10,000,000元之範圍內負連帶償還責任。詎
    上述債務被告安力達公司僅償還本金827,598元及繳至98年3
    月6日止之利息，其餘部分迄未清償。
  (四)被告安力達公司積欠上開3 筆債務，且依兩造約定任何一宗
    債務不依約清償本金時，原告無須事先通知或催告，得隨時
    縮短借款期限或視為全部到期。從而，被告等已喪失期限利
    益，依約應負連帶清償責任，爰依消費借貸及連帶保證之法
    律關係提起本件請求，並聲明：如主文所示。
二、被告安力達公司、乙○○、辛○○○○○○○○○、丁○○
    、戊○○，經合法通知，均未於言詞辯論期日到場，亦未提
    出書狀作何聲明或陳述。
三、被告甲○○抗辯：授信約定書、連帶保證書及借據上之簽名
    ，並非其簽名，至於其上印章是否為其同意被告安力達生物
    能源股份有限公司代為刻製，已不復記憶，且其自94年12月
    5日至95年6月13日於被告安力達公司擔任獨立董事之6 個月
    期間內，並未同意為貸款之連帶保證人。另被告庚○○則辯
    稱其雖為連帶保證人，惟不同意清償借款等語。並均聲明：
    駁回原告之訴。
四、原告主張之上開事實，業據其提出之借據3紙、授信約定書8
    紙、連帶保證書2紙、放款帳務資料查詢單1份及原告銀行基
    準利率變動表為證，核屬相符，堪以採信。而依原告所提上
    開證據，被告安力達公司借款總額為6, 800,000元（計算方
    式：3,000,000+2,000,000+1,800,000= 6,800,000），迄原
    告起訴前被告已清償之借款本金總額為3,911,957 元（計算
    方式：1,892,636+1,191,723+827,598=3,911,957 ），則原
    告得請求金額中，本金部分確為2,888,043元（計算方式：6
    ,800,000-3,911,957=2,8 88,043 ）。至於被告甲○○雖爭
    執其簽名之真正，然查，被告甲○○曾於原告之西湖分行開
    設853957號之存款帳戶，經調閱其開戶資料比對後，其存款
    開戶原留印鑑卡上之簽名與本件原告所提出之借據、授信約
    定書及連帶保證書上之簽名確實相同，此有印鑑卡可資證明
    （本院98年度審訴字第2672號卷第138 頁），是被告甲○○
    所為辯解，自屬無據。另被告甲○○辯稱其於被告安力達公
    司擔任獨立董事期間未曾同意為貸款之連帶保證人云云，惟
    未提出證據以資證明，所辯仍不足採。又原告所主張之事實
    ，被告庚○○並不爭執，且被告丁○○、戊○○經合法通知
    未言詞辯論期日到場爭執，亦不提出書狀答辯以供本院參酌
    ，依民事訴訟法第280條第3項、第1 項之規定，應即視同自
    認，是依上開證據，已堪信原告之主張為真實。
五、按借用人應於約定期限內，返還與借用物種類、品質、數量
    相同之物，民法第478 條前段定有明文。次按稱保證者，謂
    當事人約定，一方於他方之債務人不履行債務時，由其代負
    履行責任之契約；又保證債務，除契約另有訂定外，包含主
    債務之利息、違約金、損害賠償及其他從屬於主債務之負擔
    ，同法第739條、第740條亦分別有明定。另按連帶債務之債
    權人，得對債務人中之一人，或數人，或全體，同時或先後
    請求全部或一部之給付，亦為民法第273條第1項所規定。從
    而，原告依消費借貸及連帶保證之法律關係，請求被告連帶
    給付2,888,043 元及如附表所示之利息、違約金，為有理由
    ，應予准許。
六、訴訟費用負擔之依據：民事訴訟法第85條第2項。
中    華    民    國    99    年    3     月    23    日
                  民事第四庭    法  官  余明賢
以上正本係照原本作成
如對本判決上訴，須於判決送達後20日內向本院提出上訴狀
中    華    民    國    99    年    3     月    23    日
                                書記官  楊勝欽
【附表】
┌─┬─────┬────────┬────────┬──────┬───────────┬────────┐
│編│借款種類  │尚未清償債權原本│   利息利率     │利息計算期間│        違約金        │     債務人     │
│號│          │ （新臺幣：元） │（基準利率+     │            │（逾期在6 個月內部分按│                │
│  │          │                │加碼年息2.575%）│            │左開利率10%、逾期超過6│                │
│  │          │                │                │            │個月部分按左開利率20% │                │
│  │          │                │                │            │計算）                │                │
├─┼─────┼────────┼────────┼──────┼───────────┼────────┤
│1 │中小企業小│1,107,364元整   │2.61%+2.575%    │自98年2月17 │自98年3月18日起至清償 │安力達生物能源股│
│  │額簡便貸款│                │                │日起至清償日│日止                  │份有限公司、羅勃│
│  │          │                │                │止          │                      │‧亞歷山大‧威頓│
│  │          │                │                │            │                      │、庚○○、甲○○│
├─┼─────┼────────┼────────┼──────┼───────────┼────────┤
│2 │中放週轉金│   808,277元整  │2.61%+2.575%    │自98年2月13 │自98年3月14日起至清償 │同上            │
│  │          │                │                │日起至清償日│日止                  │                │
│  │          │                │                │止          │                      │                │
├─┼─────┼────────┼────────┼──────┼───────────┼────────┤
│3 │中擔放中小│   978,043元整  │2.61%+2.575%    │自98年3月7日│自98年4月8日起至清償日│安力達生物能源股│
│  │企業      │                │                │起至清償日止│止                    │份有限公司、羅勃│
│  │          │                │                │            │                      │‧亞歷山大‧威頓│
│  │          │                │                │            │                      │、丁○○、戊○○│
├─┴─────┴────────┴────────┴──────┴───────────┴────────┤
│現尚未清償債權原本合計：2,888,043元                                                                       │
└─────────────────────────────────────────────────────┘

司法院資訊處製作；財團法人民間司法改革基金會備份。
